臺灣高等法院刑事判決　　　　　　94年度重上更(三)字第15號
上　訴　人
即　被　告　甲○○
　　　　　　　　　　號(
選任辯護人　陳信至律師
上列上訴人因毒品危害防制條例案件，不服臺灣士林地方法院91
年度重訴字第5號，中華民國92年5月29日第一審判決（起訴案號
：臺灣士林地方法院檢察署90年度偵字第10319號），提起上訴
，判決後，經最高法院第三次發回更審，本院判決如下：
    主  文
原判決撤銷。
甲○○意圖販賣而持有第一級毒品，處有期徒刑拾年捌月。
扣案之第一級毒品海洛因肆包，外包裝內之第一級毒品海洛因（
驗得合計淨重參佰拾柒點肆公克，純度佰分之捌拾陸點柒壹，純
質淨重貳佰柒拾伍點貳貳公克）均沒收銷燬，包裹毒品之外包裝
（重肆點柒貳公克），電子磅秤壹個、大分裝袋（陸公分×肆公
分）貳拾陸個、小分裝袋（肆公分×參點貳公分）伍拾伍個，均
沒收。
    事  實
一、甲○○曾於民國（下同）八十八年間，犯妨害公務罪，經本
    院判處有期徒刑一年六月確定，自九十年十月五日起送監執
    行，指揮書執畢日期為九十二年一月八日，復於八十九年間
    ，因違反毒品危害防制條例案件，經本院判處有期徒刑一年
    確定，於九十二年一月九日接續前開妨害公務案件之執行，
    九十二年九月十九日縮刑期滿執行完畢（未構成累犯）。
二、甲○○明知海洛因為毒品危害防制條例第二條第一項第一款
    所稱之第一級毒品，為供己施用竟陸續於八十九年九月上旬
    、同年九月二十日及同年十月二十日，在不詳地點，向真實
    姓名不詳，綽號「阿祥」之成年男子，分別購得第一級毒品
    海洛因四十公克、一百一十公克及二百五十公克（施用毒品
    部分，業據第一審法院以九十年度訴字第一六號判決判處有
    期徒刑一年，上訴後，經本院以九十年度上訴字第一三八九
    號判決駁回上訴確定），詎甲○○因所購第一級毒品海洛因
    之數量太多，一時片刻施用不完，竟另行萌生販賣前開購入
    之第一級毒品海洛因牟利之意圖，將前開毒品分別藏放於臺
    北市士林區○○○路○段一百五十五巷九號一樓當時住處及
    臺北縣蘆洲市○○街二四六巷二十八弄四號四樓當時租屋處
    ，並備妥電子磅秤一個及大、小尺寸之分裝袋共八十一個，
    伺機販賣。迨八十九年十月三十一日中午十二時三十分許，
    經臺北市政府警察局信義分局警員，持臺灣士林地方法院檢
    察署檢察官核發之搜索票，前往臺北市士林區○○○路○段
    一百五十五巷九號一樓甲○○住處搜索，在客廳桌上及甲○
    ○臥室床墊夾層內，分別查扣第一級毒品海洛因一小包及一
    大包（經警初驗重量分別為淨重零點三公克、二百二十一公
    克），再於同日下午二時三十分許，經甲○○配偶莊美玲同
    意帶同警方前往臺北縣蘆洲市○○街二四六巷二十八弄四號
    四樓租屋處屋內廚房抽油煙機排煙管內，扣得茶葉罐一個，
    內有第一級毒品海洛因二包（經警初驗重量各為淨重五十六
    公克、三十七點八公克），並扣得甲○○所有，供販賣海洛
    因時秤重所用之電子磅秤一個、分裝海洛因所用之六公分乘
    以四公分之大分裝袋二十六個、四公分乘以三點二公分之小
    分裝袋五十五個，合計八十一個（起訴書誤載為共計七十八
    個，應予更正）。前開四包海洛因經送法務部調查局鑑定結
    果，驗得合計淨重三百十七點四公克，包裝重四點七二公克
    ，純度百分之八十六‧七一，純質淨重二百七十五‧二二公
    克。
三、案經臺北市政府警察局信義分局報請臺灣士林地方法院檢察
    署檢察官偵查起訴。
    理  由
一、訊據上訴人即被告甲○○坦承於前開時地持有扣案之第一級
    毒品海洛因四包、電子磅秤一個、大小分裝袋共八十一個等
    情不諱，惟矢口否認有意圖販賣而持有海洛因之意圖，辯稱
    ：海洛因是伊供自己吸食之用，因大量購買價格便宜始行購
    入大量毒品，至電子磅秤係向別人購買時要測量重量，分裝
    袋則是自己外出時欲施用海洛因而供分裝之用云云。惟查：
(一)臺北市政府警察局信義分局警員於八十九年十月三十一日中
    午十二時三十分許，持臺灣士林地方法院檢察署檢察官核發
    之搜索票，前往臺北市士林區○○○路○段一百五十五巷九
    號一樓被告住處搜索，在客廳桌上及其臥室床墊夾層內，分
    別查扣白色粉末一小包、一大包，復於同日下午二時三十分
    許，在被告臺北縣蘆洲市○○街二四六巷二十八弄四號四樓
    租屋處廚房抽油煙機排煙管內，查獲白色粉末二包，該白色
    粉末四包係海洛因，均為被告所有等事實，業據被告坦承不
    諱，並有搜索扣押證明筆錄二份暨現場蒐證照片四幀附卷可
    稽（以上分見八十九年度偵字第一０三一五號偵查卷第八頁
    至第十頁、第十七頁反面、第五八頁、第五九頁），前開白
    色粉末四包，經送請法務部調查局以化學呈色法、氣相層析
    質譜儀分析法鑑定結果，均含有第一級毒品海洛因成分，驗
    得合計淨重三百十七點四公克，包裝重四點七二公克，純度
    百分之八十六‧七一，純質淨重二百七十五點二二公克，有
    該局八十九年十二月五日（）陸（一）字第八九一八七六
    六九號鑑定通知書一份在卷足憑（見同上第一０三一五號偵
    查卷第五十七頁），足證被告所持有者確係第一級毒品海洛
    因無誤。
(二)本案查獲之海洛因四包，驗得合計淨重三百十七點四公克，
    包裝重四點七二公克，純度百分之八十六‧七一，純質淨重
    二百七十五點二二公克，已如上述，此與一般吸食者一次購
    買少量毒品吸用之常情不合；且扣案之海洛因係按重量之不
    同，分以不同之包裝為四包，並有電子磅秤一個、二種不同
    形式之大量分裝袋扣案可資佐證，其中六公分×四公分之大
    分裝袋有二十六個，四公分×三點二公分之小分裝袋有五十
    五個，共計八十一個，亦據原審及本院更一審勘驗明確（見
    原審卷第一００頁，本院更(一)審卷第一００頁，起訴書誤載
    為共計七十八個，應予更正），此亦與單純施用毒品者所持
    有之毒品數量及器具有明顯之差異。
(三)被告購入鉅量毒品之動機，原僅係供己吸食所用，其理由如
    下：
１、被告於原審時供稱：「我總共跟『阿祥』買過三次，時間分
    別是八十九年九月初，九月二十日，第三次是十月二十日，
    買的價金，第一次是四十公克，花七、八萬元，第二次十六
    萬元，約一百一十公克，第三次買三十二萬元，二百五十公
    克」等語（第一審卷第七十八頁、七十九頁）「『阿祥』他
    會打電話問我需不需要，就算我還有海洛因，只要他的價錢
    便宜，我就會跟他買。」（第一審卷第八十二頁），「因為
    比較便宜，就先買起來」（第一審卷第九十頁），「我花這
    麼多錢買海洛因就是供自己施用，因為施用的量愈來愈多，
    因為東西便宜就多買。」等語（第一審卷第九十四頁），足
    徵被告起初購入顯逾其施用所需鉅量毒品，是因被告施用量
    愈來愈多，在綽號「阿祥」打電話來詢問之過程中，如發現
    比較便宜，即先行購買以備供將來自己施用。
２、按販賣毒品罪，係行為人明知其為毒品，意圖營利，而將毒
    品購入或賣出，有一於此，其犯罪即屬完成，不必二者兼備
    ；此與意圖販賣而持有毒品罪，係指行為人以意圖販賣營利
    以外之原因而持有毒品，其後始起意營利販賣者（例如因為
    他人之贈與或寄藏而持有，嗣後始起意為販賣者而言），並
    不相同（最高法院九十二年度台上字六七號判決意旨參照）
    ，由此可知，持有大量第一級毒品海洛因之原因諸多，或基
    於大量採購比較便宜，或係分批購買累積而成，或係受託保
    管而持有之，是以持有大量第一級毒品，如無積極證據足以
    證明在販入之初即有營利意圖，依證據法則，自難論以販賣
    第一級毒品罪。經查：本件被告於八十九年十月三十一日為
    警查獲後經採集其尿液經送驗結果，係呈鴉片類陽性反應，
    有臺灣檢驗科技股份有限公司八十九年十一月三十日濫用藥
    物尿液檢驗報告一紙附卷為憑（見同上第一０三一五號偵查
    卷第五七之一頁），且其施用毒品犯行，亦經本院以九十年
    度上訴字第一三八九號判決確定，有本院被告全國前案紀錄
    表在卷供參，足見被告確有自己施用海洛因之情事，則其因
    自己有施用之需要，而購入海洛因，又因貪圖便宜或基於囤
    積心理，而購買較大之數量，尚非有何悖於情理，且衡情被
    告自始至終否認係基於營利之意圖購入扣案之海洛因，本件
    為警查獲當時亦無任何相關證據諸如帳冊、贓款、販賣之對
    象等等資料足徵被告購入海洛因初始即有營利之意圖而涉有
    販賣毒品之犯行，自難遽認被告於購入海洛因之初確係基於
    欲賣出營利之意圖。此外，復查無其他積極證據證明被告購
    入較大數量之毒品時，除「供自己施用」外，尚有「轉行販
    賣營利之意圖」。
(四)被告購入毒品之初，雖僅係供自己施用並無轉行販賣營利之
    意圖，惟於供自己施用而持有後，係另行起意意圖販賣而持
    有前開大量毒品，其理由如下：
  被告雖辯稱查獲之海洛因自始僅供自己施用，原本一天約一
    、二公克，至八十九年九月後增為一天二、三公克，以每次
    零點一公克至零點五公克不定量塞進香煙施用，一天約抽十
    五至二十支，且以香煙吸食，過量不至致死（見同上偵查卷
    第四０頁、第一審卷第三九頁、第八一頁、第八二頁、第九
    十頁、第九一頁、第一五四頁）云云，惟查：
  (1)依被告所稱，其係自八十八年十一月間開始施用第一級毒品
    海洛因，直至八十九年十月三十一日上午九時許（見同上第
    一０三一五號偵查卷第十八頁反面），其施用海洛因僅近一
    年時間，且經第一審法院訊以：你施用海洛因之後是否還能
    正常工作？被告答稱「可以」（見第一審卷第八九頁），顯
    見被告係斷斷續續施用海洛因，且其施用毒品期間亦非延續
    多年未予中斷，堪認其工作或生活品質尚未嚴重受影響，並
    非嚴重濫用而具有耐藥性者甚明。
  (2)被告供稱其施用海洛因之方式，係以扣案之純度百分之八十
    六點七一海洛因，每次零點一至零點五公克，塞入香煙內施
    用等語，經原審法院向行政院衛生署臺北榮民總醫院（下稱
    臺北榮民總醫院）臨床毒藥物防治諮詢中心函詢以：「正常
    人前開純度海洛因零點一至零點二公克之劑量，未稀釋直接
    摻入香煙施用，是否會造成中毒致死？如果會造成死亡之結
    果，其致死量如何？」，經該中心於九十二年二月十二日函
    覆結果為：「根據藥物摻入香煙後經燃燒之相關研究，一般
    而言，約有一半至四分之三的摻入藥物會因香煙之高溫燃燒
    破壞、揮發及被香煙濾嘴所過濾。因此，毒品摻入香煙後經
    燃燒後，真正吸入人體內，約只原來計量之四分之一至一半
    左右。有經驗之使用者會在香煙之外包煙紙上塗抹水分，企
    以降低燃燒溫度，減少毒品因燃燒被破壞；如此，吸入體內
    之毒品劑量當然地較高；此時的香煙會呈現被水分浸潤後的
    污染外觀，容易辨認。純度百分之八十六‧七一的海洛因零
    點一至零點二公克，約等分為八十七至一百七十三毫克之純
    海洛因摻入香煙施用。若無其他因素（如水份濕潤）的考量
    ，且一次吸完，大約有二十二至八十七毫克之純海洛因會進
    入體內，等於一般治療劑量之數十倍。理論上，此時會有不
    同程度之中毒症狀，輕者暈眩、想吐、全身乏力、腹漲、便
    秘、排尿困難等症狀；重者神智不清、呼吸困難、昏迷、肺
    水腫、呼吸衰竭、呼吸停止、抽慉、休克、死亡。以上症狀
    之發生端賴使用劑量、使用速度、個人體積重量、耐藥性、
    合併其他藥物使用、年齡、有無其他身體疾病等等而定。人
    類之海洛因致死劑量尚未有明確資料，據少數之文獻資料及
    臨床經驗，從數十至數百毫克皆有可能。無論如何，以具耐
    藥性的成癮者，依上述海洛因劑量一次使用，就是不因而中
    毒昏迷、致死，應也會有或多或少之上述中毒症狀」，有九
    十二年二月十二日臺北榮民總醫院臨床毒藥物防治諮詢中心
    回函一份在卷為憑（見第一審卷第一０九頁至第一一一頁）
    。再就被告供陳其施用海洛因之頻率及劑量，係以前述施用
  　方式，佐以每天吸十五至二十支香煙等語，經原審法院向臺
    北榮民總醫院函查　：「正常人將前開純度海洛因零點一至
    零點二公克之劑量，未稀釋直接摻入香煙施用，每日施用十
    五支至二十支香煙，是否會造成中毒致死？」，據該院臨床
    毒藥物防治諮詢中心函覆略稱：「純度百分之八十六點七一
    的海洛因零點一至零點二公克，約等分為八十七至一七三毫
    克之純海洛因摻入香煙施用，且一次吸完，大約有二十二至
    八十七毫克之純海洛因會進入體內，等於一般治療劑量之數
    十倍。一日施用十五支至二十支香煙，若不致死，也應會有
    神智不清、呼吸困難、昏迷、肺水腫、呼吸衰竭等症狀」（
    見第一審卷第一一一頁），有前開該院臨床毒藥物防治諮詢
    中心函在卷為憑。而依被告於偵訊及原審審理中所供：其係
    於八十九年九月初、九月二十日、十月二十日左右，分三次
    向「阿祥」買海洛因，重量分別為四十公克、一百一十公克
    、二百五十公克等語（見同上偵查卷第四十九頁　反面、第
    五十頁正面、第五十三頁正面，第一審卷第七九頁），足見
    被告總共購買之海洛因重量約為四百公克，惟經原審函查臨
    床毒藥物防治諮詢中心：「以該四百公克之純度百分之八十
    六點七一之海洛因，正常人每日將二至四公克（按係以每支
    香煙摻入零點一至零點二公克之海洛因，每日吸食十五至二
    十支計算所得）摻入香煙中使用，是否能將四百公克施用完
    畢，而無中毒或死亡之結果？或在未施用完畢前即造成死亡
    之結果？」，經該中心函覆稱：「純度百分之八十六點七一
    的海洛因二至四公克約等於一千七百三十四至三千四百六十
    八毫克之純海洛因摻入香煙施用。若無其他因素（如水份濕
    潤降溫）的考量，且一次吸完，大約有四百三十四至一千七
    百三十四毫克之純海洛因會進入體內，等於一般治療劑量之
    數百倍。如此，已經遠遠超過正常人可承受之劑量，就是具
    耐受能力強之成癮者，也有可能因而中毒死亡，更不可能無
    任何前述中毒症狀。因而，此純度之海洛因四百公克，應該
    在未施用完畢前即造成明顯之中毒症狀，如神智不清、呼吸
    困難、昏迷，甚至呼吸停止、死亡。縱使純度百分之八十六
    點七一的海洛因二至四公克，分次吸完，亦會有不等程度之
    前述中毒症狀」（見第一審卷第一一二頁、第一一三頁），
    足見被告並非施用毒品之嚴重濫用者，應尚未具耐藥性，參
    以被告經原審法院訊以：是否有在香煙外圍抹上水？答稱：
    「一半以上會抹水，習慣性都會」（見第一審卷第一一八頁
    ），則若被告所辯扣案之海洛因係專供自己施用等語屬實，
    其以前開扣案之純度百分之八十六點七一海洛因，每次零點
    一至零點五公克，塞入香煙內施用，每天吸十五至二十支香
    煙，倘不致死，亦應有中毒症狀，然本件被告自承並無中毒
    或不舒服現象（見原審卷第一五四頁），足見被告實際施用
    海洛因之劑量，並非如其所陳之前開鉅量。
  (3)被告雖以起訴書引用之法醫研究所實驗報告中所載：每日四
    百到六百三十毫克沒有明顯中毒症狀等語，於原審法院審理
    時辯稱：伊吸食量就是在此中間（見第一審卷第一五九頁）
    ，並於上訴理由指摘法醫研究所實驗報告與上開臺北榮民總
    醫院臨床毒藥物防治諮詢中心覆函不同，相互矛盾云云。惟
    查：起訴書所附之法務部法醫研究所九十年一月二十日法醫
    所九十清字第０一一七號函文內容（見同上偵查卷第六四頁
    ），已載明：「依據文獻資料記載正常人之人體實驗，海洛
    因靜脈注射單一劑量多在五至二十毫克之間。於一九九八年
    Perneger等人在瑞士執行之計劃中，五十一位濫用海洛因達
    十五年以上，並具有二年連續每天靜脈注射海洛因之嚴重濫
    用者，接受注射海洛因實驗，純品海洛因每天施打劑量在四
    百至六百三十毫克之間，無明顯中毒症狀發生．．．海洛因
    中毒之致死原因主要為抑制呼吸中樞，其確實之中毒劑量，
    隨個人有無成癮之情況有關。但值得注意的是，大劑量安全
    使用的前題應為已連續施用一段不短的時間」，惟本件被告
    既非濫用海洛因達十五年以上，並具有二年連續每天靜脈注
    射海洛因之嚴重濫用者，與前開之法醫研究所實驗報告所指
    情形不同，尚無適用餘地，被告此部分所指，容有誤會。
  (4)本件扣案海洛因之數量甚鉅，應非短期內可得施用完畢，已
    為前開九十二年二月十二日臺北榮民總醫院臨床毒藥物防治
    諮詢中心函文所指明，按海洛因係物稀昂貴、且容易受潮之
    物品，而依被告所稱之吸食方式，並無法在短期內施用完畢
    如此鉅量之海洛因，有如前述，則被告惟恐大量之毒品因受
    潮損壞而不堪用，以致減損或喪失其價值，又因其本身經濟
    拮据，既已出鉅資購買毒品，其他別無豐厚收入，毒品囤積
    日久，經濟壓力將愈大，而既然毒品一時片刻施用不完，則
    被告在經濟壓力之下乃另行起意販賣原所持有之毒品，毋寧
    為合理之推斷。
  (5)被告辯護人前審辯護意旨略以：本件臺北榮民總醫院臨床毒
    藥物防治諮詢中心函文，歷審法院並未要求該中心蔡維禎醫
    師以鑑定人之身分出具並具結，其鑑定程序不符刑事訴訟法
    第一百五十八條之三的規定，是該函文應屬被告以外之人於
    審判外之陳述，且亦非刑事訴訟法第一百五十九條之四所定
    「公務員職務上製作之紀錄文書」或「從事業務之人於業務
    上或通常業務過程所須製作之紀錄文書」，故臺北榮民總醫
    院臨床毒藥物防治諮詢中心函文，並無證據能力云云。惟查
    ：法院或檢察官得囑託醫院、學校或其他相當之機關、團體
    為鑑定，或審查他人之鑑定，並準用第二百零三條至第二百
    零六條之一之規定；其須以言詞報告或說明時，得命實施鑑
    定或審查之人為之，刑事訴訟法第二百零八條第一項定有明
    文，本件臺北榮民總醫院臨床毒藥物防治諮詢中心函文係第
    一審法院囑託臺北榮民總醫院臨床毒藥物防治諮詢中心鑑定
    ，其性質屬機關鑑定，依前開規定，並無準用刑事訴訟法第
    二百零二條之規定，即鑑定人無於鑑定前具結之必要，且本
    件被告所述施用毒品方式所可能造成之影響，業已明確，無
    須命鑑定人到庭為言詞報告或說明之必要，是本院縱未命該
    醫院實際為鑑定之人為具結，仍不得任意指為採證違背法則
    ，有最高法院七十五年度台上字第五五五五號判例可參，據
    此，臺北榮民總醫院臨床毒藥物防治諮詢中心函文乃有證據
    能力，辯護人前開所辯，為無理由。
  扣案電子磅秤之來源及用途為何，被告之供述前後不一如下
  ：
  (1)被告於警訊時供稱：電子磅秤係「阿偉」所給（見同上偵查
    卷第十八頁）。
  (2)於檢察官偵查中改稱：電子磅秤係「阿祥」給伊，磅秤係為
    買海洛因時用來秤海洛因之重量云云（見同上偵查卷第五一
    頁反面），後改稱：電子磅秤係向「阿祥」買的（見同上偵
    查卷第五二頁反面）。
  (3)嗣於原審審理時復陳稱：電子磅秤係第二次買海洛因時，「
    阿祥」送伊的（見第一審卷第八五頁），前後所述不一。
  (4)衡以一般微量施用，並不需要使用電子磅秤來秤其重量為何
    ，被告亦自承與「阿祥」沒有交情等語在卷（見第一審卷第
    九七頁），而毒品買賣具有高度風險，一旦遭緝獲，刑責甚
    重，被告與「阿祥」二人既無特殊情誼，亦無互信關係，「
    阿祥」何以願意販賣大批海洛因予被告，且主動贈送電子磅
    秤？且被告辯稱：對於一般海洛因行情不了解，電子磅秤是
    要知道我買來的份量云云（見第一審卷第九八頁、第一五五
    頁），惟海洛因市價高昂，被告所購入之重量非少，理應於
    交易現場精細計算，始能避免糾紛，豈有不知行情而購入後
    才自行秤重，而徒增雙方買賣之糾紛，且被告於第一審時稱
    ：（你剛說你沒有阿祥的電話，那如果事後發現阿祥給你的
    數量不對，你如何處理？）我不知道如何處理。（你要帶出
    去施用的海洛因是否會再用電子磅秤秤過？）不用等語（見
    第一審卷第八十五、八十六、八十八頁），是如所購買之海
    洛因數量有錯，被告不知如何處理，且其攜帶前開毒品外出
    亦無須秤重，依一般常理，當無用該電子磅秤秤毒品之之必
    要，則被告以上行為均與常理相悖甚明，不足採信。
  (5)被告於本院稱電子磅秤係其買海洛因要知道海洛因重量之用
    ，以免有出入等語，惟依被告購買毒品，衡情並無須另行以
    前開電子磅秤秤重之必要，有如前述，是徵扣案之電子磅秤
    確係被告嗣另行萌生販賣前開毒品之犯意，而供其販賣前開
    毒品之用。
  就扣案之分裝袋以觀：
  (1)扣案之分裝袋八十一個，係區分為二種不同尺寸之大量分裝
    袋，其中六公分╳四公分之大分裝袋二十六個，四公分╳三
    點二公分之小分裝袋五十五個。被告對於如何取得二種不同
    形式大小之分裝袋暨其使用目的，供述不一。
  (2)被告於警訊時陳稱：分裝袋係綽號「阿偉」給的云云（見同
    上偵查卷第十八頁）。
  (3)嗣於檢察官偵查中改稱：「袋子是用來餐廳使用的」、「以
    前餐廳裝佐料用的」云云（見同上偵查卷第三九頁反面、第
    五二頁）。
  (4)於原審審理時先係稱：分裝袋是伊在雜貨店買的，是為了裝
    海洛因吸食用，嗣改陳：分裝袋之前在開餐廳是分裝佐料的
    用途，之後沒有開餐廳，就拿來裝海洛因，後又言：買的時
    候就是要裝海洛因；因為自己施用的，分裝袋就不必分尺寸
    了等語（分見第一審卷第八五頁、第八七頁、第一００頁）
    ，嗣又改稱：是要施用海洛因時，將塊狀海洛因置入分裝袋
    ，平均磨碎，再摻入香煙內施用等語（見第一審卷第一五五
    頁）。
  (5)觀諸被告上開諸多辯解，前後並不一致，且經第一審法院及
    本院更一審當庭勘驗扣案分裝袋係分為二種尺寸（見第一審
    卷第一００頁、本院上更(一)卷第一００頁），加以提示後，
    被告復辯以：分二次購買等語，且被告辯稱分裝袋係為分裝
    海洛因，俾利外出施用之說法，難令人遽信，蓋海洛因為公
    告查禁之毒品，無從合法取得，價格高昂且購買不易，扣案
    海洛因果係供自己吸食所用，何以竟須使用分裝袋，且若被
    告為自己外出施用時便於攜帶，衡情自可分裝數包，重覆使
    用，避免丟棄分裝袋內之殘渣，造成浪費，另被告施用海洛
    因時既係將海洛因摻入香煙內，其大可於外出前先將海洛因
    摻入香煙中，而無須每次攜帶一包重約二至三克之海洛因外
    出，徒然增加自己遭警查獲之危險，被告前開所辯，均與常
    理有違，委不足採。綜上所述，被告實際並無吸食如其所述
    數量之第一級毒品，事實上亦無以電子磅秤秤量其所購買之
    毒品及備置兩種規格多達八十一個分裝袋之必要，其事後備
    妥可供販賣之用的電子磅秤及分裝袋，益證被告因一時施用
    不完所購之毒品，乃另行萌生販賣營利之意圖，從而，其意
    圖販賣而持有第一級毒品，事證至明。
(五)被告雖另辯稱：本件警方人員於被告甲○○臺北縣蘆洲市○
    ○街二四六巷二十八弄四號四樓當時租屋處「逕行搜索」，
    不符法定要件，蓋搜索當時被告並無在前開租屋處，又警方
    亦未得被告之同意搜索，是於該處所搜得之相關證物自無證
    據能力云云。惟按我國刑事訴訟法，並無明文規定司法警察
    搜索違背法定程序所取得之證據即當然無證據能力，是該取
    得之證據有無證據能力，應審酌司法警察違背該法定程序之
    主觀意圖、客觀情節、侵害犯罪嫌疑人權益之輕重、對犯罪
    嫌疑人在訴訟上防禦不利益之程度，以及該犯罪所生之危害
    、暨禁止使用該證據對於抑制違法蒐證之效果，及司法警察
    如依法定程序有無發現該證據之必然性等情形，本於人權保
    障與社會安全之均衡維護精神，依比例原則，具體認定之，
    難謂警方違背法定程序所取得之證物，即當然無證據能力，
    有最高法院九十三年度台上字第三三八七號判決可資參照，
    查本件警方於被告住處既已扣得部分毒品，乃再於被告前開
    租屋處，基於前開均衡維護精神及比例原則，仍應認其後搜
    索取得之毒品仍具有證據能力。被告前開所辯，為無理由。
(六)被告於本院更一審聲請傳喚證人蔡兩家、曾子偉二人以證明
    「被告在地方法院所供的吸食方式是正確的，是能夠於一天
    內吸食三、四公克，不會中毒。」，並於本院更(二)審辯稱應
    以蔡兩家、曾子偉所證為準云云，惟查：
  證人蔡兩家於本院更一審證稱：「九十一年初開始施用海洛
    因，每天抽十次到二十次的香煙，一次一根香煙，每根香煙
    內都會將海洛因用吸管剪成尖尖的放入香煙內二次，不知道
    量為多少。我有癮，但是沒有遭到強制戒治。我不清楚每次
    施用的海洛因的量為多少」云云（本院更一審卷第四十六頁
    ），證人蔡兩家既係九十一年初開始施用，豈有可能剛開始
    施用之初，即大量施用？是以其稱「每天抽十次至二十次含
    有海洛因之香煙」，存有可疑；其次證人蔡兩家果係「有癮
    」，何以沒有送強制戒治？證人蔡兩家對其每天施用的量是
    多少，並不清楚，是以證人蔡兩家之證言，無從證明「於一
    天內吸食三、四公克，不會中毒」之事實，且其施用情形，
    與被告之施用情形並不相同，故證人蔡兩家之證言，亦無從
    為有利被告之認定。
  證人曾子偉於本院更一審證稱：「施用二、三年了，但沒有
    被送強制戒治。每天施用多少，詳細幾公克我不知道，一天
    施用壹包煙，壹包煙二十根，每根香煙內都放入海洛因，一
    根香煙大約放入零點一或零點二公克的海洛因。（問：如何
    證明是放入零點一或零點二的海洛因？）我沒有秤過，是用
    推測的。一天大約三、四公克，每天都施用。三、四公克的
    海洛因大約壹萬二千元，我一天要施用壹萬二千元的海洛因
    ，我每次買入的量比較多，一兩大約十萬元到十二萬元。一
    兩大約三十七點五公克。」云云（本院更一審卷第四十八頁
    至第五十頁），證人曾子偉如果確實施用二、三年毒品，表
    示其長時期施用毒品，為何其未被法院裁定送強制戒治？既
    未送強制戒治，證明其施用毒品之份量並不多，證人曾子偉
    之施用情形，與被告之施用情形，不盡相同，自難依證人曾
    子偉之證言，而為有利被告之認定。
  被告聲請傳喚證人即其妻莊美玲到庭作證，惟證人莊美玲到
    本院更一審表示拒絕作證（本院更一審卷第七十九頁），而
    證人莊美玲於偵查中早已陳述明確（偵查卷第一一Ｏ頁），
    故證人莊美玲，亦無從為有利被告之證明。
(七)綜上所述，本件事證明確，被告所辯均係卸責之詞，不足採
    信，其意圖販賣而持有第一級毒品之犯行，洵堪認定。
二、被告行為後，毒品危害防制條例業經修正，並經總統於九十
    二年七月九日公布，定於公布後六個月（即九十三年一月九
    日）施行，關於意圖販賣而持有第一級毒品部分，其罪刑雖
    未經修正，但依刑法第二條第一項之規定，仍應適用裁判時
    之法律即修正後之毒品危害防制條例處斷。查海洛因為修正
    後毒品危害防制條例第二條第二項第一款所稱之第一級毒品
    ，核被告所為，係犯修正後毒品危害防制條例第五條第一項
    之意圖販賣而持有第一級毒品罪。
三、原審以被告罪證明確，予以論科，固非無見。惟查：(一)、按
    毒品危害防制條例第十九條第一項規定：「犯第四條至第九
    條、第十二條、第十三條或第十四條第一項、第二項之罪者
    ，其供犯罪所用或因犯罪所得之財物，均沒收之」，係採義
    務沒收主義，法院並無斟酌之餘地。扣案之毒品外包裝，既
    係用於包裹毒品，防其裸露、潮濕，便於攜帶販賣或轉讓，
    亦屬供販賣、轉讓毒品所用之物，應併依毒品危害防制條例
    第十九條第一項之規定宣告沒收之，方屬適法（最高法院九
    十二年度台上字第六九Ｏ八號、第六九一三號判決意旨參照
    ）。本件扣案之毒品經送法務部調查局檢驗結果，第一級毒
    品海洛因四包，驗得合計淨重三百十七點四公克，包裝重四
    點七二公克，純度百分之八十六‧七一，純質淨重二百七十
    五點二二公克，前開扣案之毒品外包裝，既係用於包裹毒品
    ，防其裸露、潮濕，便於攜帶販賣、意圖販賣而持有或轉讓
    ，亦屬供販賣、意圖販賣而持有、轉讓毒品所用之物，應併
    依毒品危害防制條例第十九條第一項之規定宣告沒收，原判
    決就該毒品之外包裝未依該條例第十九條第一項之規定宣告
    沒收，尚有未合。(二)、「依毒品危害防制條例第十九條第一
    項規定，犯第五條第一項意圖販賣而持有第一級毒品罪所用
    之物，應沒收。」此項規定，係刑法第三十八條第一項第二
    款之特別規定，應優先適用。原判決既謂扣案為被告所有之
    電子磅秤一個、六公分×四公分之大分裝袋二十六個、四公
    分×三點二公分之小分裝袋五十五個，係被告犯上開條例第
    五條第一項之罪所用之物，乃未依該條例第十九條第一項之
    規定宣告沒收，而依刑法第三十八條第一項第二款之規定宣
    告沒收，亦有適用法則不當之違誤（最高法院九十年度台上
    字第七七二一號判決意旨參照）。(三)、被告行為後，毒品危
    害防制條例業經修正，並經總統於九十二年七月九日公布，
    於九十三年一月九日施行，原判決未及比較新舊法，亦有未
    合。被告上訴意旨，否認意圖販賣而持有第一級毒品海洛因
    ，雖無理由，但查原判決既有上開可議，要屬無可維持，應
    予撤銷改判。爰審酌被告素行非佳，且意圖販賣而持有海洛
    因之數量不小，惡性非輕，及其犯罪之動機、目的、手段、
    生活狀況、品行、犯罪所生之危害等一切情狀，量處如主文
    第二項所示之刑。
四、扣案之第一級毒品海洛因四包，其內之第一級毒品海洛因（
    驗得合計淨重三百十七點四公克，純度百分之八十六‧七一
    ，純質淨重二百七十五點二二公克），均沒收銷燬之，至於
    包裹毒品之外包裝（重四點七二公克），既係用於包裹毒品
    ，防其裸露、潮濕，便於意圖販賣而持有，屬於供意圖販賣
    而持有所用之物，應併依毒品危害防制條例第十九條第一項
    之規定宣告沒收；扣案為被告所有之電子磅秤一個、六公分
    ×四公分之大分裝袋二十六個、四公分×三點二公分之小分
    裝袋五十五個，係被告犯前開條例第五條第一項之罪所用之
    物，亦應依該條例第十九條第一項之規定宣告沒收之。另扣
    案之安非他命吸食器一個，雖被告供稱為其所有，然非供其
    為本件犯行所用或預備之物，亦非其為本件犯行所得之物，
    均與本件犯行不具關聯性，乃不予宣告沒收，附此敘明。
據上論斷，應依刑事訴訟法第三百六十九條第一項前段、第三百
六十四條、第二百九十九條第一項前段，修正後毒品危害防制條
例第五條第一項、第十八條第一項前段、第十九條第一項前段，
刑法第二條第一項前段，判決如主文。
本案經檢察官林炳雄到庭執行職務。
中　　華　　民　　國　　94　　年　　5 　　月　　13　　日
　　　　　　　　　刑事第十三庭  審判長法　官  劉景星
                                      法  官  李春地
                                      法  官  陳志洋
以上正本證明與原本無異。
如不服本判決，應於收受送達後十日內向本院提出上訴書狀，其
未敘述上訴之理由者並得於提起上訴後十日內向本院補提理由書
（均須按他造當事人之人數附繕本）。
                                      書記官  王韻雅
中　　華　　民　　國　　94　　年　　5 　　月　　16　　日
附錄：本案論罪科刑法條全文
毒品危害防制條例第五條第一項：
意圖販賣而持有第一級毒品者，處無期徒刑或十年以上有期徒刑
，得併科新台幣七百萬元以下罰金。
